最　高　行　政　法　院　裁　定
　　　　　　　　　　　　　　　　　　 96年度裁字第01956號
抗　告　人　甲○○
　　　　　　乙○○
　　　　　　丙○○
　　　　　　丁○○
　　　　　　戊○○
　　　　　　己○○
上列抗告人因與相對人臺中縣政府間確認公法上法律關係不成立
事件，對於中華民國95年12月12日臺中高等行政法院94年度訴字
第619號裁定提起抗告，本院裁定如下︰
　　主  文
抗告駁回。
抗告訴訟費用由抗告人負擔。
　　理  由
一、按抗告法院認抗告為不合法或無理由者，應為駁回抗告之裁
    定。
二、本件抗告意旨略謂：原裁定所指上訴人不曾向台中縣政府繳
    納土地使用費，復未向該府租用系爭土地，為上訴人所不爭
    之意義乃指上訴人土地根本就不屬河川區域土地，然相對人
    於民國（下同）93年11月22日府工字第0930294912號函示，
    經查大甲溪治理計畫用地範圍線上標示位置上，不包含抗告
    人劉君與郭君使用東勢鎮○○○段388地號附近河川公地。
    以上函示已說明抗告人土地位置不屬河川公地，卻遭相對人
    將抗告人土地納入其河川新生地計畫取得。又原裁定認系爭
    土地繫屬河川地與事實不合，查經濟部水利屬第三河川局95
    年6月30日水三館字第09550068210號函覆抗告人甲○○等二
    人加繪83年4月大甲溪之河川區域線之附圖，其河川區域線
    位置即83年3月8日公告之水道治理計畫用地範圍線，則在該
    線外之抗告人土地至93年3月8日已符合民法770條時效取得
    規定。
三、原裁定略以：按行政訴訟法第6條第1項所謂具有「即受確認
    判決之法律上利益」，須因行政處分或法律關係是否生效或
    存否不明確，致原告在公法上之地位有受侵害之危險，而此
    項危險得以對於被告之確認判決除去之者，始為存在。經查
    ，相對人於85年為在台中縣東勢鎮大甲溪東豐大橋下游東側
    規劃設立大甲溪自然解說公園，由相對人興建「大甲溪粵新
    堤防工程」，完成後取得河川浮覆地所有權，相對人乃於85
    年依照國有財產法施行細則第15條及行政院頒「水道河川浮
    覆地及道路溝渠廢置地所有權歸屬處理原則」第6點（91年7
    月26日院台內字第0910034925A號函修正為第5點）規定，以
    85年1月23日府工水字第20344號函檢送計畫書圖報臺灣省
    府轉報行政院核准取得產權，期間由臺灣省建設廳召開續商
    東勢鎮粵新堤防浮覆新生地開發事宜會議，並經台灣省政府
    建設廳85年5月23日建六字第025851號函會議結論辦理，
    依計畫作為環保公園使用，並獲行政院85年6月1日台內地
    字第8575151號函復略為「...應予照准，並於工程竣工後3
    個月內將實測結果有關圖冊函送內政部報行政院核備，並分
    送財政部及該部國有財產局臺灣中區辦事處，再行辦理所有
    權登記。」嗣相對人於93年12月底全部完成，相對人即依行
    政院85年6月1日台內地字第8575151號函規定，於完工後3
    個月內以94年3月31日府工水字第0940082663號及94年9月21
    日府工水字第0940252431號函檢送實測相關圖冊送內政部轉
    行政院核備，案經內政部會商財政部，該部以94年10月7日
    台財產接字第0940030089號函略為「經實測結果與原核准範
    圍相符，本部同意按實測面積25.383247公頃（即東勢鎮○
    ○○段1314地號等20筆土地）...由該縣取得產權。」並經
    行政院94年10月21日院受內中地字第0940053302號函核准在
    案，相對人接獲行政院核准函即以94年11月7日府工水字第0
    940296614號函請東勢地政事務所辦理所有權登記。抗告人
    雖為上開主張，然查抗告人不曾向台中縣政府繳納土地使用
    費（其中抗告人丙○○曾使用東勢段下新小段191號大甲溪
    河川公地，業經相對人於85年2月9日以85府工水字第36665
    號撤銷使用在案），復未向該府租用系爭土地，為抗告人所
    不爭。又系爭土地係屬河川地，不得私有，自無從依時效規
    定取得其所有權，業據本院90年度判字第388號判決駁回抗
    告人戊○○請求依時效取得系爭土地之行政訴訟，抗告人戊
    ○○提起再審，復經本院93年度判字第1537號判決駁回在案
    。而相對人係依最高法院65台上字第2558號判例、內政部77
    年4月21日台77內地字第592060號函規定說明「河川區域線
    內土地不得時效取得」及依行政院85年6月1日台85內地字第
    8575151號函系爭土地准為台中縣取得產權（指依關於水道
    河川浮覆地及道路溝渠廢置地所有權關屬處理原則，應屬地
    方政府）；且時效取得所有權屬民法上之權利，為私法上之
    爭執，與成立或不成立公法上之法律關係無涉，非抗告人對
    於公法上法律關係成立或不成立與相對人機關有爭議，致抗
    告人在公法上法律關係不明確，有以確認判決將其除去之法
    律上利益，揆諸前揭說明，自難謂抗告人有提起確認之訴之
    法律上利益，揆諸上開法條規定及說明，其訴難認合法，應
    予駁回。經核原裁定並無不合，抗告人狀陳各節，僅就本件
    實體事實加以主張，對於原裁定究有如何原裁定合於違法或
    不當之具體情事，則未具體指及，其抗告難認有理由，應予
    駁回。
四、依行政訴訟法第104條、民事訴訟法第95條、第78條、第104
    條、民事訴訟法第85條第1項前段，裁定如主文。
中　　華　　民　　國　　96　　年　　8　　 月　　23　　日
                  第三庭審判長法  官　劉　鑫　楨
                              法  官  鄭  忠  仁
                              法  官  陳　秀　美
                              法  官　劉　介　中
                              法  官　戴　見　草
以  上  正  本  證  明  與  原  本  無  異
中　　華　　民　　國　　96　　年　　8　　 月　　24　　日
　　　　　　　　　　　　　　　書記官　吳　玫　瑩
